【裁判字號】    98,訴,643
【裁判日期】    981224
【裁判案由】    清償借款
【裁判全文】
臺灣新竹地方法院民事判決               98年度訴字第643號
原      告  乙○○○
訴訟代理人  洪大明律師
被      告  創色美術印刷廠有限公司
法定代理人  甲○○
上列當事人間清償借款事件，本院於民國98年12月8日辯論終結
，判決如下：
    主      文
被告應給付原告新臺幣壹佰玖拾萬伍仟元，及自民國九十八年九
月一日起至清償日止，按年息百分之二點五計算之利息。
訴訟費用由被告負擔。
    事實及理由
壹、程序方面
一、本件原告原係向本院聲請核發支付命令，惟被告業於法定期
    間內提出異議，依據民事訴訟法第519條第1項規定，即應以
    原支付命令之聲請視為起訴。
二、按訴狀送達後，原告不得將原訴變更或追加他訴，但擴張或
    減縮應受判決事項之聲明者，不在此限，民事訴訟法第255
    條第1項第3款定有明文。查本件原告起訴時，原係請求被告
    應給付原告新臺幣（下同）1,905,000元，及自支付命令聲
    請狀繕本送達之翌日起至清償日止，按年息百分之5計算之
    利息；嗣於民國（下同）98年12月8日言詞辯論期日變更訴
    之聲明為被告應給付原告1,905,000元，及自98年9月1日起
    至清償日止，按年息百分之2.5計算之利息，核係屬減縮應
    受判決事項之聲明，參酌前揭規定，應予准許。
貳、實體方面
一、原告主張：
（一）被告創色美術印刷廠有限公司之股東及董事等均係原告之
      子女，合先敘明。緣被告因急需資金週轉，遂派其董事暨
      財務人員周文莉為代表分別於98年4月15日、同年5月5日
      向原告借款，原告便自其持用多年、其么女周玫言之帳戶
      提領70萬元、匯款150萬元，並持現金20萬5千元借予被告
      ，合計共借予被告190萬5千元，由周文莉代表收受；詎時
      隔數月後，原告向被告催討上開借款，惟被告均置之不理
      。
（二）按「被上訴人既已對上訴人起訴，起訴狀繕本又於68年8
      月9日送達上訴人，自可認被上訴人已對上訴人為催告，
      且截至第二審更審言詞辯論之日止，為時逾一個月以上，
      縱本件借貸未定有返還期限，亦可認被上訴人之請求與民
      法第478條規定相符」、「民法第478條規定：消費借貸未
      定返還期限者，借用人得隨時返還，貸與人亦得定一個月
      以上之相當期限催告返還。所謂貸與人得定一個月以上之
      相當期限催告返還，非謂貸與人之催告必須定有期限，祇
      須貸與人有催告之事實，而催告後已逾一個月以上相當期
      限者，即認借用人有返還借用物之義務」，最高法院70年
      台上字第2011號、73年台抗字第412號判例參照。查被告
      已於98年11月5日當庭自認曾向原告借款190萬5千元，而
      原告業於98年8月11日聲請核發支付命令，迄今已逾3月有
      餘，被告仍拒絕返還，爰依消費借貸法律關係，請求被告
      返還前開借款。並聲明：如主文第1、2項所示。
二、被告則以：伊確曾因資金不足而分別於98年4月5日、98年4
    月15日、98年5月5日向原告借款20萬5千元、70萬元、100萬
    元，合計190萬5千元，惟原告曾應允前開借款得待公司穩定
    後再清償，利息則以年息百分之2.5計算。伊依約支付利息
    至98年8月31日止，嗣因原告前往大陸地區而中斷付息，惟
    伊曾致電與原告談妥98年8月31日後之利息待原告回國後再
    支付。伊願意分期清償前開借款，希望自99年1月開始每月
    償還2萬元，倘公司營運狀況好轉，可以償還更多本金等語
    ，以資抗辯。
三、得心證之理由：
（一）原告主張之前揭事實，業據其提出與所述相符之存摺明細
      及匯款申請書（以上均影本）為證，且為被告所不爭執，
      自堪信原告之主張為真實。至被告辯稱希望能以分期付款
      方式清償系爭借款云云，惟系爭借款是否能分期償還，核
      屬原告之權利行使範圍，是以，原告既當庭表示不同意被
      告以分期付款方式償還系爭借款，故被告前開所辯，尚非
      足取。
（二）從而，原告依消費借貸之法律關係，訴請被告給付如主文
      第1項所示之金額及利息，即無不合，應予准許。
四、訴訟費用負擔之依據：民事訴訟法第78條。
中    華    民    國    98    年    12    月    24    日
                  民事第二庭      法  官  楊明箴
以上正本係照原本作成。
如對本判決上訴，須於判決送達後20日內向本院提出上訴狀。
中    華    民    國    98    年    12    月    24    日
                                  書記官  龔紀亞


司法院資訊處製作；財團法人民間司法改革基金會備份。
